臺灣高等法院高雄分院刑事裁定　　　　110年度毒抗字第463號

抗　告　人
即　被　告　黃子玲


上列抗告人因聲請強制戒治案件，不服臺灣高雄地方法院中華民
國110 年10月28日裁定（110 年度毒聲字第1233號），提起抗告
，本院裁定如下：
    主  文
抗告駁回。
    理  由
一、原裁定意旨略以：抗告人即被告黃子玲（下稱抗告人）因違
    反毒品危害防制條例施用毒品第二級案件，於執行觀察、勒
    戒期間，經綜合判斷後認定有繼續施用毒品傾向，因而准予
    檢察官之聲請，命抗告人令入戒治處所強制戒治，期間為6
    個月以上，至無繼續強制戒治之必要為止。但最長不得逾1
    年等旨。
二、抗告意旨略以：㈠依民國109 年7 月15日修正施行之毒品危
    害防制條例及最高法院刑事大法庭109 年度台上大字第3826
    號裁定意旨，違反毒品危害防制條例施用毒品者乃具有病患
    性犯人之特質，法律規定可採行多元矯治處遇，檢察官應依
    比例原則妥適裁量之，本案檢察官未對抗告人採用附命完成
    戒癮治療之緩起訴處分，與前述寬厚立法目的完全不符，亦
    使抗告人承受過苛之人身自由侵害，明顯抵觸司法院釋字第
    775 號解釋意旨。㈡本案進行心理評估時，心理醫生僅憑抗
    告人20歲之前科紀錄有誤，而認定抗告人有繼續施用毒品傾
    向，評估只有3 分鐘，過程草率，實難甘服。㈢又抗告人因
    懷孕5 個月已滿，需在家中待產，為此提起抗告，請求撤銷
    原裁定，讓抗告人能在家中待產（見本院卷第7 至10頁）。
三、按犯施用第一、二級毒品之罪者，檢察官應聲請法院裁定，
    令被告入勒戒處所觀察、勒戒，其期間不得逾2 月；觀察、
    勒戒後，檢察官依據勒戒處所之陳報，認受觀察、勒戒人有
    繼續施用毒品傾向者，檢察官應聲請法院裁定令入戒治處所
    強制戒治，其期間為6 個月以上，至無繼續強制戒治之必要
    為止，但最長不得逾1 年，毒品危害防制條例第20條第1 項
    、第2 項後段分別定有明文。至於有無繼續施用毒品傾向之
    評估標準，乃以受勒戒人勒戒後之結果，併參酌勒戒前之各
    種情況，作為評估之依據。依法務部訂頒之「有無繼續施用
    毒品傾向評估標準評分說明手冊」，其判斷準則係以「前科
    紀錄與行為表現」、「臨床評估」及「社會穩定度」三大項
    合併計算總分，每一大項皆有靜態因子與動態因子評分，靜
    態因子分數總分在60分（含）以上者，評估為「有繼續施用
    毒品傾向」；在60分以下者，若與動態因子相加總分在60分
    （含）以上，亦為「有繼續施用毒品傾向」；相加總分不足
    60分者，評估為「無繼續施用毒品傾向」。而「前科紀錄與
    行為表現」係評估毒品犯罪相關司法紀錄、首次毒品犯罪年
    齡、其他犯罪相關紀錄、入所時尿液毒品檢驗、所內行為表
    現等因素；「臨床評估」係評估物質使用行為、合法物質濫
    用、使用方式、使用年數、精神疾病共病（含反社會人格）
    、臨床綜合評估（含病識感、動機、態度、就醫意願）等因
    素；「社會穩定度」則係評估工作、家庭等因素。是被告有
    無繼續施用毒品傾向，係依具體個案之臨床實務及相關事證
    綜合判定，有其專業性，且衡酌強制戒治之目的，係為協助
    施用毒品者戒斷毒品之心癮及身癮所為之一種保安處分，而
    上開評估標準係適用於每一位受觀察、勒戒處分之人，具一
    致性、普遍性、客觀性，倘其評估由形式上觀察，無擅斷或
    濫權等明顯不當之情事，法院應予尊重。
四、經查：
  ㈠抗告人因施用第二級毒品，先經原審裁定將其送觀察、勒戒
    後，經法務部○○○○○○○○○○認有繼續施用毒品之傾
    向，有該所函文及所附有無繼續施用毒品傾向評估名冊、有
    無繼續施用毒品傾向證明書及有無繼續施用毒品傾向評估標
    準表各1 份在卷可稽，足見抗告人確有繼續施用毒品之傾向
    ，原審因而裁定抗告人令入戒治處所，施以強制戒治，其期
    間為6 個月以上至無繼續強制戒治之必要止，但最長不得逾
    1 年等旨，經核屬實。另查本案係因適用109 年7 月15日修
    正施行之毒品危害防制條例及最高法院刑事大法庭109 年度
    台上大字第3826號裁定意旨，而由檢察官聲請觀察、勒戒，
    並經法院准許，且抗告人業已執行觀察、勒戒之保安處分中
    ，是抗告人認應改採附命完成戒癮治療之緩起訴處分，已無
    實益；而司法院釋字第775 號解釋之解釋標的為刑法第47條
    累犯是否違憲問題，與本案案例類型無關，抗告人此部分均
    有誤會。
  ㈡抗告人經評分結果，總分為62分，綜合判斷為「有繼續施用
    毒品傾向」，「有無繼續施用毒品傾向評估標準表」之評分
    與得分計算原係記載67分，亦經檢視後將首次毒品犯罪年齡
    「20歲以下（10分）」更正為「21-30 歲（5 分）」，而扣
    除5 分（67-5＝62），此有有無繼續施用毒品傾向證明書及
    有無繼續施用毒品傾向評估紀錄標準表可查（見毒偵卷第11
    9 至121 頁，其上鉛筆更正部分並非本院所記載），則該勒
    戒處所綜合評分者依個案之臨床實務及具體事證，判定抗告
    人為「有繼續施用毒品傾向」，依上開說明，即屬有據。抗
    告人主張20歲之前犯罪前科部分有誤，固屬有據，但仍未影
    響本案仍符合有繼續施用毒品傾向之情形；又評估標準表總
    計為100 分，其中「首次毒品犯罪年齡」占10分，於判定抗
    告人有無繼續施用毒品傾向之比重僅占10％，尚無抗告人所
    指僅以其刑事前科作為唯一依據之情形。
  ㈢至於抗告人所指有懷孕5 月以上之情狀（見毒偵卷第103 頁
    ），不適宜執行強制戒治，此乃戒治處分執行條例第7 條第
    1 項第4 款所指受戒治人入所時，應行健康檢查，有懷胎5
    月以上或分娩未滿2 月情形者，應拒絕入所之執行問題，且
    抗告人已於110 年11月12日因拒絕收監而出所，有臺灣高等
    法院被告前案紀錄表1 份可查（見本院卷第29頁），抗告人
    此部分所指，尚與原審認定抗告人應予強制戒治之合法妥當
    無關。
五、綜上，原審因而依檢察官之聲請，適用毒品危害防制條例第
    20條第2 項後段之規定，裁定令入戒治處所施以強制戒治，
    其期間為6 個月以上，至無繼續強制戒治之必要為止，但最
    長不得逾1 年，經核並無不合。抗告人執上開情詞提起抗告
    ，為無理由，應予駁回。
據上論結，應依刑事訴訟法第412條，裁定如主文。
中　　華　　民　　國　 110　　年　　12　　月　　2 　　日
                  刑事第七庭    審判長法  官  李璧君
                                      法  官  石家禎
                                      法  官  李東柏
以上正本證明與原本無異。
不得再抗告。
中　　華　　民　　國　 110　　年　　12　　月　　2 　　日
　　　　　　　　　　　　　　　　　　　書記官  王紀芸